【裁判字號】    97,撤緩,35
【裁判日期】    971111
【裁判案由】    撤銷緩刑
【裁判全文】
臺灣基隆地方法院刑事裁定              97年度撤緩字第35號
聲  請  人  臺灣基隆地方法院檢察署檢察官
受  刑  人  甲○○
上列聲請人因受刑人偽造文書等案件，聲請撤銷緩刑之宣告（97
年度執聲字第643 號），本院裁定如下：
    主  文
聲請駁回。
    理  由
一、聲請意旨略以：受刑人甲○○因犯侵占案件，經台灣苗栗地
    方法院於97年6月6日以97年度訴字第208號判處有期徒刑1年
    10月及罰金300元，緩刑2年，於民國（下同）97年6月6日確
    定在案。復於緩刑前即96年7 月某日更犯詐欺罪，經台灣苗
    栗地方法院於97年7 月31日，以97年度簡上字第47號判處有
    期徒刑6 月，如易科罰金，以新台幣1000元折算1 日，並於
    97年7 月31日確定，爰依法聲請撤銷緩刑之宣告。
二、按受緩刑之宣告，而有緩刑前因故意犯他罪，而在緩刑期內
    受得易科罰金之有期徒刑、拘役或罰金之宣告確定者，足認
    原宣告之緩刑難收預期效果，而有執行刑罰之必要者，得撤
    銷其緩刑宣告，刑法第75 條之1 第1 項第1 款定有明文。
三、考諸刑法第75條之1 第1 項之立法意旨略以：關於緩刑之撤
    銷，現行法第75條第1 項固已設有兩款應撤銷緩刑之原因；
    至得撤銷緩刑之原因，則僅於保安處分章內第93條第3 項與
    撤銷假釋合併加以規定，體例上不相連貫，實用上亦欠彈性
    。爰參酌德國及奧地利現行立法例增訂得撤銷之原因，其中
    現行關於緩刑前或緩刑期間故意犯他罪，而在緩刑期內受得
    易科罰金之有期徒刑之宣告者，列為應撤銷緩刑之事由，因
    認過於嚴苛，而排除第75條應撤銷緩刑之事由，移列至得撤
    銷緩刑事由，俾使「法官依被告再犯情節，而裁量是否撤銷
    先前緩刑之宣告」；其次，如有前開事由，但判決宣告拘役
    、罰金時，可見行為人仍未見悔悟，有列為得撤銷緩刑之事
    由，以資彈性適用，爰於第1 項第1 款、第2 款增訂之。又
    本條採用裁量撤銷主義，賦與法院撤銷與否之權限，特於第
    1 項規定實質要件為「足認原宣告之緩刑難收其預期效果，
    而有執行刑罰之必要」，供作審認之標準。亦即於上揭「得
    」撤銷緩刑之情形，法院應依職權本於合目的性之裁量，妥
    適審酌受刑人所犯前後數罪間，關於法益侵害之性質、再犯
    之原因、違反法規範之情節是否重大、被告主觀犯意所顯現
    之惡性及其反社會性等情，是否已使前案原為促使惡性輕微
    之被告或偶發犯、初犯改過自新而宣告之緩刑，已難收其預
    期之效果，而確有執行刑罰之必要，此與刑法第75條第1 項
    所定2 款要件有一具備，即毋庸再行審酌其他情狀，應逕予
    撤銷緩刑之情形不同。
四、經查，受刑人甲○○因於96年6 月11日某時，基於侵占遺失
    物之故意，將他人遺落之台新銀行信用卡予以侵占入己後，
    復意圖為自己不法所有，自96年6 月12日至同年月18日止，
    先後30次佯以他人之名義偽簽其署名刷卡購物。後又食髓知
    味，乃於96年6 月20日某時基於侵占遺失物之故意，將他人
    遺失之台新銀行信用卡再次予以侵占入己，並自96年6 月20
    日起至同年月21日止，先後4 次偽簽他人署名刷卡購物，經
    台灣苗栗地方於97年6月6日以97年度訴字第208 號判決判處
    有期徒刑1 年10月、罰金300 元，徒刑及罰金均緩刑2 年，
    並於97年6 月6 日確定。然受刑人於緩刑前即96年7 月某日
    涉犯幫助詐欺罪，經台灣苗栗地方法院於97年7 月31日，以
    97年度簡上字第47號判決判處有期徒刑6 月，如易科罰金，
    以新臺幣1000元折算1 日，並於97年7 月31日確定，有台灣
    苗栗地方法院97年度訴字第208 號、97年度簡上字第47號刑
    事判決卷及臺灣高等法院被告前案紀錄表各1 份在卷可稽。
    從而，受刑人有於「緩刑期前」因故意犯他罪，而在「緩刑
    期內」受「得易科罰金」之有期徒刑之宣告確定之情形，固
    堪以認定。惟依前開規定說明，可知緩刑期前因故意犯他罪
    ，而在緩刑期內受得易科罰金之有期徒刑、拘役或罰金之宣
    告確定者，原則上不得撤銷緩刑，僅於例外情形，足認原宣
    告之緩刑難收其預期效果時，而有執行刑罰之必要者為限，
    始得依前開規定撤銷其所受之緩刑宣告，而聲請人聲請撤銷
    緩刑之際，除提出上揭2 案之刑事判決外，僅單純記載受刑
    人所為合於刑法第75條之1 第1 項第1 款所定撤銷緩刑宣告
    之原因等文字，並未於聲請書內載明受刑人有何非予執行刑
    罰，否則難收其預期效果之具體事實，並提出相關事證以證
    實。又觀之卷附前、後2 案之判決內容，可悉受刑人後案之
    犯罪時間（96年7 月初）與其前案之犯罪時間（96年6 月）
    相當，則受刑人並非於「前案偵、審程式中」再犯「後案」
    ，而非可與「歷經『前案偵、審程式』猶不知警惕者」等量
    齊觀。且受刑人所犯前後2 案犯罪型態不同，所侵害之法益
    、對社會之危害程度，亦有差別，應足認其前案所宣告之緩
    刑，仍能足資警惕，自不能僅以受刑人後案經判處得易科罰
    金之有期徒刑確定，執此遽認受刑人無悔改之意且前案緩刑
    之宣告難收預期效果而有執行刑罰之必要，是依卷內資料所
    示，尚無事證足認受刑人有何前揭非予執行刑罰，否則難收
    其預期效果之情狀，故認本件聲請為無理由，應予駁回。
五、依刑事訴訟法第220條，裁定如主文。
中    華    民    國    97    年    11    月  11      日
                  刑事第二庭法  官  黃梅淑
以上正本證明與原本無異。
對於本件裁定如有不服，應於收受送達後5 日內，向本院提出抗
告書狀，敘述抗告之理由，抗告於臺灣高等法院。
中    華    民    國    97    年    11    月  11      日
                            書記官  盧鏡合


司法院資訊處製作；財團法人民間司法改革基金會備份。
